臺灣高等法院刑事判決　　　　　　　　 94年度上易字第735號
　　上　訴　人
　　即　被　告　乙○○
　　選任辯護人　張義祖律師
上列上訴人因傷害案件，不服臺灣臺北地方法院93年度易字第14
03號，中華民國94年4月4日第一審判決（起訴案號：臺灣臺北地
方法院檢察署93年度偵字第16948號），提起上訴， 本院判決如
下：
    主  文
上訴駁回。
乙○○緩刑肆年。
    事  實
一、乙○○於民國九十三年六月二十三日凌晨一時五十分許，在
    臺北市○○區○○街三三六號之「大佳拖吊場」內，與多名
    同事飲酒後，由於體內酒精發作之影響，致其對外界事物之
    判斷及自由決定意思之能力，顯較普通人之平均程度減退而
    達於精神耗弱之程度，因與同事甲○○就公司作業事宜意見
    不合，發生爭執，詎乙○○竟基於普通傷害之犯意，出手毆
    打甲○○頭部、臉部及右耳，使其受有頭部外傷併腦出血、
    臉部多處擦挫傷及右耳撕裂傷等傷害，甲○○並當場倒地昏
    迷，乙○○見事態嚴重，通知同事將甲○○送醫並報警處理
    ，始查悉上情。
二、案經告訴人甲○○訴由臺北市政府警察局中山分局報告臺灣
    臺北地方法院檢察署檢察官偵查起訴。
    理  由
一、訊據被告乙○○固坦承於上開時、地與告訴人甲○○發生爭
    執，惟矢口否認有何傷害之犯行，辯稱：雙方在晚間九點多
    發生口角上爭執，對於打告訴人的事情伊都不知道，一覺醒
    來發現告訴人受傷，叫同事打電話報警云云。其辯護人則為
    被告辯護稱：被告應係陷於精神喪失下所為云云，經查，被
    告有於前揭時地毆打告訴人之事實，業據告訴人指訴歷歷（
    見九十三年度偵字第一六九四八號卷第四、五頁及原審審判
    筆錄、），而告訴人當天凌晨送醫時，經醫師診斷受有頭部
    外傷併腦出血，昏迷、臉部多處擦挫傷及右耳撕裂傷等傷害
    ，亦有長庚醫院診斷明書及照片在卷可憑（見同上偵卷第七
    至九頁），參以被告於警訊及偵查時自承當時因公司作業上
    意見不合與告訴人發生爭執，伊有與告訴人相互拉扯，有出
    手推告訴人等情（見同上偵卷第二十一頁背面及九十三年度
    核退字第三九二六號卷第十頁），是告訴人指訴其係遭被告
    毆打致受有前述傷害，應非虛構之詞，堪信為真。至於被告
    於原審審理時曾陳稱伊當時並未與告訴人發生拉扯，是因在
    警局待太久，公司主任謝君豪說如果伊承認有拉扯，就可以
    馬上出來，所以才承認云云，惟此乃被告片面之詞，並無證
    據以實其說，自難憑採。本案事證明確，被告之犯行洵堪認
    定，應予依法論科。
二、核被告所為，係犯刑法第二百七十七條第一項之普通傷害罪
    。按刑法上所謂精神耗弱，係指行為時之精神，對於外界事
    物之判斷能力，較普通人之平均程度，顯然減退者而言（最
    高法院四十八年台上字第一四八六號判例參照）。查被告於
    當天凌晨三時五十七分許，經警對其施以酒精濃度值呼氣測
    試時，其測試值已達每公升一點零五毫克，有呼氣酒精濃度
    檢測單附卷可稽（見九十三年度偵字第一六九四八號卷第三
    十三頁）。按人於飲酒後，若以呼氣酒精濃度測試器測得之
    呼氣濃度達到每公升一點○毫克時，步態不穩，噁心嘔吐，
    精神混惑不清晰；達到每公升一點五毫克時，說話不清楚，
    感覺喪失，視力模糊，業據行政院國軍退除役官兵輔導委員
    會台北榮民總醫院八十八年八月五日（八八）北總內字第二
    六八六八號函敘甚明，被告接受酒精濃度值呼氣測試時距案
    發時即當天凌晨約一時五十分許已有約二個小時之久，其體
    內已代謝部分酒精，則行為時被告之呼氣酒精濃度測試值應
    較每公升一‧○五毫克為高，另參酌被告供承：在警察局十
    幾個小時伊都不知道在做什麼，因伊在酒醉等情，足認被告
    行為當時，因體內酒精發作之影響，對於外界事物之知覺理
    會及判斷作用確較常人為低而呈精神耗弱之狀態，惟其於告
    訴人受傷後仍知事態嚴重並通知同事將告訴人送醫，顯見其
    仍可辨識外界事物，並對周遭人事有所回應，尚未達到心神
    喪失之程度，要無疑問，辯護人所稱被告已陷於精神喪失狀
    態，不足以採，被告行為時應屬精神耗弱之狀態，應依刑法
    第十九條第二項之規定減輕其刑。
三、原審因認被告罪證明確，引用刑法第277條第1項、第19條第
    2項，罰金罰鍰提高標準條例第1條前段，並審酌被告僅因口
    角細故，即出手毆打告訴人，致告訴人受有嚴重之傷害，其
    惡性非輕，且犯後仍否認犯行，毫無悔意，迄未與告訴人達
    成和解（原審審理時）等一切情狀，量處有期徒刑一年二月
    ，以示懲儆。核其認事用法並無不當，量刑亦屬妥適，上訴
    人即被告上訴意旨仍執前詞，指摘原判決不當，請求撤銷改
    判，為無理由，上訴應予駁回。
四、末查被告前未曾受有期徒刑以上刑之宣告，此有本院被告前
    案紀錄表一份在卷可參，於本案宣判前與告訴人達成和解，
    賠償告訴人損害，有和解書一份在卷可參，經此偵審教訓，
    當知所警惕，無再犯之虞，本院認其所宣告之刑，以暫不執
    行為當，爰併宣告緩刑四年，以勵自新。
據上論斷，應依刑事訴訟法第368條、刑法第74條第1款，判決如
主文。
本案經檢察官曾忠己到庭執行職務。
中　　華　　民　　國　　94　　年　　8 　　月　　2　　日
　　　　　　　　　刑事第四庭    審判長法　官  許增男
　　　　　　　　　　　　　　　　　    法　官  謝靜恒
　　　　　　　 　 　　　　　　　　　　法　官  周煙平
以上正本證明與原本無異。
不得上訴。
                                      書記官  蕭麗珍
中　　華　　民　　國　　94　　年　　8 　　月　　3 　　日
附錄本案論罪科刑法條
刑法第277條第1項
傷害人之身體或健康者，處三年以下有期徒刑、拘役或一千元以
下罰金。
